【裁判字號】    97,訴,1083
【裁判日期】    970702
【裁判案由】    毒品危害防制條例等
【裁判全文】
臺灣板橋地方法院刑事判決              97年度訴字第1083號
公  訴  人  臺灣板橋地方法院檢察署檢察官
被      告  甲○○
                      樓
                    現於岩灣技能訓練所執行中
選任辯護人  吳國輝律師
被      告  乙○○
                    現於臺灣臺北監獄臺北分監
上列被告因毒品危害防制條例等案件，經檢察官提起公訴（96年度
偵續字第537 號、97年度偵字第5576號），本院判決如下：
    主   文
甲○○、乙○○均無罪。
    理   由
一、公訴意旨略以: (一)被告甲○○明知甲基安非他命係毒品危害
    防制條例第2 條所規定之第二級毒品，依法不得販賣，竟仍
    基於販賣第二級毒品之犯意，於96年5 月23日12時許，在臺
    北縣泰山鄉○○路上某麥當勞前，以新臺幣（下同）1,000
    元之價格，將甲基安非他命1 包（重0.2 公克）販售予劉兆
    宏施用。嗣因劉兆宏持有上開甲基安非他命1 包而為警於同
    日14時40分許，在臺北縣新莊市○○路○段14號前查獲後，
    循線而獲悉上情。(二)被告乙○○則基於偽證之犯意，於97年
    1 月24日，在臺灣板橋地方法院檢察署96年度偵續字第537
    號案件檢察官偵訊時，對於案情有重要關係之事項，供前具
    結，虛偽證稱：「（問：是否於96年5 月23日中午12時，在
    臺北縣泰山鄉○○路上的麥當勞前，向甲○○以1000元買安
    非他命0.2 公克？）沒有」、「（問：為何前2 次偵訊具結
    後，證稱於96年5 月23日中午12時，在臺北縣泰山鄉○○路
    上的麥當勞前，向甲○○以1000元買安非他命0.2 公克？）
    我是照新莊分局之前做筆錄時的講法講的」、「（問：本次
    偵訊與前2 次供述內容不一，將觸犯偽證罪，為何甘冒刑責
    替甲○○說謊？）因我之前欠甲○○2 萬元，我在躲他，所
    以才亂咬他」云云。嗣乙○○於97年2 月14日，在臺灣板橋
    地方法院檢察署96年度偵續字第537 號案件偵訊時自白前開
    偽證情事。因認被告甲○○所為，係犯毒品危害防制條例第
    4 條第2 項之販賣第二級毒品罪嫌；被告乙○○所為，係犯
    刑法第168 條之偽證罪嫌。
二、本件公訴人認被告甲○○涉犯販賣第二級毒品罪嫌，係以
    被告劉兆宏於臺灣板橋地方法院檢察署96年度偵續字第537
    號案件偵查中以證人身分於96年11月30日、96年12月25日、
    97 年2月14日所為之證述；證人邱瓊志、莊勝雄在偵查中
    之證述；被告劉兆宏於96年5 月23日為警當場查扣之透明
    結晶1 包，經鑑驗結果成份係甲基安非他命無誤，有臺灣板
    橋地方法院檢察署96年度毒偵字第4066號偵查卷內之扣押物
    品目錄表及臺灣檢驗科技股份有限公司濫用藥物檢驗報告表
    可稽為其主要論據。被告乙○○涉犯刑法偽證罪嫌，則以其
    於97年1 月24日在臺灣板橋地方法院檢察署96年度偵續字第
    537 號案件偵訊時以證人身分所為之證述為據。
三、訊據被告甲○○堅決否認有販賣安非他命予被告劉兆宏情事
    ，辯稱:96 年5 月23日當天伊根本沒拿東西給被告劉兆宏，
    也沒跟他見面等語；訊據被告劉兆宏於準備程序雖坦承犯行
    ，但嗣於審理時翻異前詞，辯稱: 伊於97年1 月24日在偵查
    時之證述屬實，並沒有做偽證，至於伊其他在偵查中指陳被
    告甲○○販賣安非他命之證述則非實在等語。
四、被告甲○○涉犯販賣第二級毒品罪部分－按犯罪事實應依證
    據認定之，無證據不得認定犯罪事實；又不能證明被告犯罪
    者，應諭知無罪之判決，刑事訴訟法第15 4條第2 項、第30
    1 條第1 項分別定有明文。而所謂認定犯罪事實之證據，係
    指足以認定被告確有犯罪行為之積極證據而言，該項證據自
    須適合於被告犯罪事實之認定，始得採為斷罪資料；苟積極
    證據不足為不利於被告事實之認定時，即應為有利於被告之
    認定，更不必有何有利之證據【最高法院29年上字第3105號
    、30年上字第816 號判例參照】。再按一般施用毒品者，其
    所稱向某人購買之供述，須補強證據以擔保其供述之真實性
    。良以施用毒品者其供述之憑信性本不及於一般人，況施用
    毒品者其供出來源，因而破獲者，法律復規定得減輕其刑，
    其有為偵查機關誘導、或為邀輕典而為不實之陳述之可能，
    其供述之真實性自有合理之懷疑。施用毒品者關於其向某人
    購買毒品之供述，必須補強證據佐證，以擔保其供述之真實
    性，俾貫澈刑事訴訟無罪推定及嚴格證明之基本原則。而茲
    所謂補強證據，指其他有關證明施用毒品者之關於毒品交易
    之供述真實性之相關證據而言，必須與施用毒品者關於毒品
    交易之供述，具有相當程度之關連性，而足使一般人對施用
    毒品者關於毒品交易之供述，並無合理之懷疑存在，而得確
    信其為真實，始足當之。若毒品購買者之供述證據，本身已
    有重大瑕疵，依嚴格證明之法則，苟已無法憑為犯罪事實之
    認定時，自無再論補強證據之必要，其理甚明【最高法院94
    年度台上字第2033號判決可參】。經查:
  (一)公訴人所舉被告劉兆宏於臺灣板橋地方法院檢察署96年度偵
    續字第537 號案件偵查中以證人身分於96年11月30日、96年
    12月25日、97年2 月14日所為證述－被告劉兆宏雖於上開偵
    查中之96年11月30日證稱: 「（問：你何會向甲○○拿海洛
    因？）不是海洛因是安非他命。是甲○○打電話給我，說他
    朋友寄放2 、3 公克的安非他命在他那裡，他缺現金，問我
    要不要」、「（問: 你用多少錢跟甲○○買安非他命？）
    1,000 元，他賣我0.2 公克。大約一個夾鍊袋的重量」等語
    【見偵續卷第30頁】；96年12月25日證稱: 「（問: 你上次
    偵訊時說，甲○○賣你0.2 公克的安非他命是否屬實？）是
    」等語【見96年度偵續第537 號卷宗第37頁】；97年2 月14
    日證稱: 「（問：之前偵訊時所述，甲○○於96年5 月23日
    12時在臺北縣泰山鄉○○路上的麥當勞前以1,000 元的價格
    ，賣1 包重0.2 公克的安非他命給你，是否屬實？）是」、
    「（問：甲○○有無販賣安非他命給你？）有。以1,00 0元
    賣0.2 公克安非他命給我」等語【見上開偵續卷第62頁】。
    然被告劉兆宏於上開偵查中之97年1 月24日已曾改稱: 「（
    問：是否於96年5 月23日中午12時在臺北縣泰山鄉○○路上
    麥當勞向甲○○以1,000 元買安非他命0.2 公克？）沒有」
    、「因我之前欠甲○○2 萬元，我在躲他，所以才亂咬他」
    等語【見上開偵續卷第55頁】，且其嗣於97年6 月16日本院
    審理時以證人身份具結後接受詰問時亦證稱: 「（辯護人問
    在96年5 月23日上午12時多，在台北縣泰山鄉○○路某麥當
    勞前，有無以1,000 元，向被告甲○○買安非他命？）沒有
    」、「（辯護人問：為何在偵查96偵續537 號中表示，曾向
    被告甲○○購買安非他命？）是因為我和被告甲○○有金錢
    上的糾紛，被告甲○○跟我多次催債，我很害怕，後來我身
    上有毒品壹包，被警察抓到，警察問我毒品跟誰拿的時候，
    我就表示是跟被告甲○○買的，但那是我亂說的。之後在偵
    查中，我曾一度表示，我是亂說的，後來我又說是跟被告甲
    ○○買的，是照著警詢筆錄講的」、「（檢察官問：你剛才
    說你跟被告甲○○的金錢糾紛為何？）我跟被告甲○○借了
    2 萬元現金沒有還，我是96年農曆過年時借的，我是在被告
    甲○○的家裡（台北縣泰山鄉○○路）」等語。足見被告劉
    兆宏之證言前後反覆，憑信性自非無疑，本院自難僅憑其於
    偵查中之單一指述，即遽認被告甲○○確有販賣第二級毒品
    安非他命予被告劉兆宏之犯行。
  (二)公訴人所舉證人邱瓊志、莊勝雄在偵查中證述－
    證據能力方面: 本件被告甲○○之辯護人固以證人邱瓊志
      、莊勝雄於偵查中向檢察官所為之陳述，屬傳聞證據，認
      無證據能力云云，惟按「被告以外之人於偵查中向檢察官
      所為之陳述，除有顯不可信之情況者外，得為證據」，刑
      事訴訟法第159 條之2 第2 項定有明文，辯護人既未能舉
      出證人邱瓊志、莊勝雄於偵查中向檢察官所為陳述，有何
      顯不可信情況之任何事證，是證人邱瓊志、莊勝雄於偵查
      中向檢察官所為之陳述，揆諸上述，應有證據能力，先予
      指明。
    實體方面: 證人即警員莊勝雄固於偵查中證稱: 「（問：
      先前是否有查獲過乙○○的毒品案？）是」、「（問：甲
      ○○這個人是乙○○己講出來的嗎？）當時我們不知道有
      甲○○這個人，這是他自己講出來的，後來把他送到分局
      偵察隊時，刑責區的同仁說，這個名字看起來有印象，調
      出他的紀錄，才知道甲○○這個人有毒品前科」等語  ；
      證人即警員邱瓊志證稱：「（問：劉兆宏當時在警詢中都
      是出於自由意志陳述？）是」等語【見上開偵續卷第62頁
      】。惟證人莊勝雄、邱瓊志警員之證詞除能證明被告乙○
      ○在警詢中之供述係出於自由意志外外，對辨明被告甲○
      ○有無販賣甲基安非他命予被告乙○○之事，並無任何幫
      助，自然不能執為對被告甲○○不利之判斷。
  (三)公訴人所舉被告劉兆宏於96年5 月23日為警查扣透明結晶1
    包，經鑑驗結果成份係甲基安非他命之論證－該項事證僅能
    證實被告劉兆宏於當日持有甲基安非他命1 包之事實, 與該
    包甲基安非他命是否由被告甲○○販賣予被告劉兆宏並無直
    接關連性。
  (四)末參諸臺北縣警局新莊分局警員因被告劉兆宏於96年5 月23
    日遭警查獲時指稱係向被告甲○○販賣安非他命，故旋向本
    院聲請核發搜索票而於96年5 月25日10時55分至被告甲○○
    位於臺北縣泰山鄉○○路2 段319 號4 樓住處搜索，其結果
    僅搜扣安非他命吸食器1 組、分裝鏟2 支、海洛因殘渣袋1
    個、注射針筒4 支、玻璃球2 個等情【見96年度偵字第1234
    1 號卷宗第28至32頁】，顯見並無其他相關事證用以補強被
    告乙○○於96年11月30日、96年12月25日、97年2 月14日偵
    查中指稱: 曾於96年5 月23日12時許，在臺北縣泰山鄉○○
    路上某麥當勞前，以新臺幣（下同）1,000 元之價格，向被
    告甲○○購買甲基安非他命1 包等語之真實性。
  (五)綜上，本件既憑被告乙○○之證述以論被告甲○○涉及販賣
    安非他命罪嫌, 然被告劉兆宏之證述，已有證詞反覆之瑕疵
    , 且關於其毒品買賣之證詞，須另有補強證據佐證，以明供
    述內容之真實性。然遍查全卷，並無其他積極證據堪以佐證
    。揆前開說明，本院自難徒憑被告劉兆宏前後不一，復無其
    他旁證可佐之證詞，遽為不利於被告甲○○之認定，揆諸上
    開說明，應為被告甲○○無罪之諭知。
五、被告乙○○涉犯刑法偽證罪部分: 按被告之自白不得作為有
    罪判決之唯一證據，仍應調查其他必要之證據，以察其是否
    與事實相符，刑事訴訟法第156 條第2 項定有明文。查: 被
    告乙○○雖曾於97年2 月14日偵查中自白稱: 「（問：為何
    上次《即97年1 月24日》開庭時，否認此事？）因為前次偵
    訊時，我和甲○○同時出庭，檢察官也知道我和甲○○都是
    在北所，大家都會遇到，我如果照實講，我在北所很難做人
    ，所以上次才否認甲○○有賣我毒品這件事」等語【見上開
    偵續卷第62頁】，但除被告乙○○前開自白外，並無其他確
    切證據足資佐證，且被告乙○○嗣在本院審理時已否認其於
    97年1 月24日在偵訊時以證人身分所為之證述為不實等情，
    是本院自無從僅以被告乙○○之自白而認定其於97年1 月24
    日在偵查中之證述係屬偽證。此外，復查無其他積極證據足
    認被告乙○○有公訴人所指之上揭犯行，自應就被告乙○○
    為無罪之諭知。
據上論斷，應依刑事訴訟法第301 條第1項，判決如主文。
本案經檢察官劉仕國到庭執行職務。
中    華    民    國    97    年    7     月    2     日
                  刑事第六庭  審判長法  官  高文淵
                                    法  官  林鈺琅
                                    法  官  古秋菊
以上正本證明與原本無異。
如不服本判決，應於送達後10日內，向本院提出上訴狀（上訴書
狀應敘述具體理由）。
                                    書記官  陳永訓
中    華    民    國    97    年    7     月    2     日


司法院資訊處製作；財團法人民間司法改革基金會備份。
